【裁判字號】    95,上訴,2604
【裁判日期】    951213
【裁判案由】    毒品危害防制條例
【裁判全文】
臺灣高等法院臺中分院刑事判決        95年度上訴字第2604號
上  訴  人
即  被  告  甲○○
上列上訴人因違反毒品危害防制條例案件，不服臺灣彰化地方法
院95年度訴緝字第57號中華民國95年10月12日第一審判決（起訴
案號：臺灣彰化地方法院檢察署94年度毒偵字第1654號），提起
上訴，本院判決如下：
    主  文
上訴駁回。
    事  實
一、甲○○前於民國（下同）81年間，因違反肅清煙毒條例、毀
    損等案件，經台灣彰化地方法院判處有期徒刑2年8月、4 月
    ，應執行有期徒刑2年10月確定；又於82年間，因違反肅清
    煙毒條例、麻醉藥品管理條例等案件，經台灣彰化地方法院
    判處有期徒刑3年2月、3月，應執行有期徒刑3年3月，復經
    本院判決駁回上訴而確定，上開2案嗣經送監執行，於84年
    12月18日縮短刑期假釋出監付保護管束；於假釋期間，復因
    違反麻醉藥品管理條例案件，經臺灣臺中地方法院判處有期
    徒刑8月，復經本院判決駁回上訴而確定，並經撤銷假釋，
    再送監與前揭殘刑接續執行，於88年4月29日縮短刑期假釋
    出監付保護管束，於89年12月15日保護管束期滿未經撤銷假
    釋，而執行完畢。甲○○另於92年間，因施用毒品案件，經
    台灣彰化地方法院92年度毒聲字第613號裁定送觀察、勒戒
    後，認有繼續施用毒品之傾向，再經台灣彰化地方法院92年
    度毒聲字第1353號裁定送強制戒治，嗣經戒治所評定合格，
    認無繼續戒治之必要，由台灣彰化地方法院以92年度毒聲字
    第2629號裁定停止戒治，於93年1月12日停止戒治，所餘戒
    治期間付保護管束，並於93年6月20日保護管束期滿未經撤
    銷停止戒治，而執行完畢，並經臺灣彰化地方法院檢察署檢
    察官於93年7月2日以93年度戒毒偵字第237、238號為不起訴
    處分確定。
二、詎甲○○於前開強制戒治執行完畢釋放後5年內，仍不知悔
    改，復於94年1月16日上午某時許，在臺中市○區○○街340
    號10樓之1房屋內，以將第一級毒品海洛因摻入香煙點燃抽
    吸之方式，施用第一級毒品海洛因一次；又另行意，於同日
    上午某時許，在同一地點，以將第二級毒品甲基安非他命置
    於玻璃球管內用火燒烤而吸其煙霧之方式，施用第二級毒品
    甲基安非他命一次。嗣於94年1月17日晚上7時許，為警持臺
    灣臺中地方法院核發之搜索票至上開地點搜索而當場查獲，
    經其同意採集尿液送驗，結果呈嗎啡、甲基安非他命陽性反
    應，始悉上情。
三、案經臺中市警察局第三分局報告臺灣臺中地方法院檢察署檢
    察官呈請臺灣高等法院臺中分院檢察署檢察長核轉臺灣彰化
    地方法院檢察署檢察官偵查起訴。
    理  由
一、訊據上訴人即被告甲○○（下稱被告）對於上開施用第一級
    毒品海洛因、第二級毒品甲基安非他命之犯行均坦承不諱，
    且其為警查獲後，經警採其尿液送驗，結果呈嗎啡、甲基安
    非他命陽性反應，此有尿液代號與真實姓名對照表、中山醫
    學大學附設醫院藥物濫用檢測中心檢驗報告書各一紙在卷可
    稽，足徵被告之自白確與事實相符。又被告有事實欄所載，
    前因施用毒品案件，經法院裁定送觀察、勒戒及送強制戒治
    紀錄，有臺灣彰化地方法院檢察署刑案資料查註紀錄表及臺
    灣高等法院被告全國前案紀錄表各一份在卷可考。被告於強
    制戒治執行完畢釋放後，5年內再犯本件施用第一級毒品、
    第二級毒品犯行，依毒品危害防治條例第23條第2項規定，
    自應依法論科。本件事證明確，被告施用第一級毒品海洛因
    、第二級毒品甲基安非他命之犯行，應堪認定。
二、按刑法業於94年2月2日修正公布，並於95年7月1日施行，被
    告行為後法律既有變更，是關於本案應適用之新舊法，茲比
    較如下：
  (1)刑法第2條第1項規定，係規範行為後法律變更所生新舊法律
    比較適用之準據法，於95年7月1日刑法施行後，應適用刑法
    第2條第1項之規定，為「從舊從輕」之比較（最高法院95年
    年5月23日第八次刑事庭會議決議第一點第一項參照）。
  (2)刑法第47條關於累犯之規定，由「受有期徒刑之執行完畢，
    或受無期徒刑或有期徒刑一部之執行而赦免後，5年以內再
    犯有期徒刑以上之罪者，為累犯，加重本刑至2分之1。」，
    修正為「受徒刑之執行完畢，或一部之執行而赦免後，5 年
    以內故意再犯有期徒刑以上之罪者，為累犯，加重本刑至2
    分之1。第98條第2項關於因強制工作而免其刑之執行者，於
    受強制工作處分之執行完畢或一部之執行而免除後，5年以
    內故意再犯有期徒刑以上之罪者，以累犯論。」，本件被告
    所犯毒品危害防制條例第10條第1項之施用第一級毒品罪、
    同條第2項之施用第二級毒品罪，均係故意再犯有期徒刑以
    上之罪，經比較新、舊法結果，並無有利或不利之情形。
  (3)修正前刑法第51條第5款關於定應執行刑之規定，由「宣告
    多數有期徒刑者，於各刑中之最長期以上，各刑合併之刑期
    以下，定其刑期。但不得逾20年。」，修正為「宣告多數有
    期徒刑者，於各刑中之最長期以上，各刑合併之刑期以下，
    定其刑期。但不得30年。」，應依刑法第2條第1項規定，適
    用最有利於行為人之法律（最高法院95年5月23日第八次刑
    事庭會議決議第五點第一項參照）。經比較新、舊法結果，
    應以被告行為時之法律即修正前第51條第5款規定合併定應
    執行刑，最有利於被告。
  (4)比較時應就罪刑有關之共犯、未遂犯、想像競合犯、牽連犯
    、連續犯、結合犯，以及累犯加重、自首減輕暨其他法定加
    減原因（如身分加減）與加減例等一切情形，綜其全部罪刑
    之結果而為比較（最高法院95年5月23日第八次刑事庭會議
    決議第一點第四項參照）。經綜合比較新、舊法之結果，被
    告行為後之新法並未有利於被告，依刑法第2條第1項前段規
    定，本案自應適用被告行為時之法律即修正前刑法第47條、
    第51第5款之規定。
三、核被告所為，分別係犯毒品危害防制條例第10條第1項之施
    用第一級毒品罪、同條第2項之施用第二級毒品罪。被告為
    施用第一級毒品、第二級毒品，而持有各該級毒品，其持有
    之低度行為，應各為施用之高度行為所吸收，均不另論罪。
    又被告所犯上開2罪，係犯意各別、行為互殊，應予分論併
    罰。被告有事實欄所載科處有期徒刑及執行紀錄，此有臺灣
    彰化地方法院檢察署刑案資料查註紀錄表及臺灣高等法院被
    告前案紀錄表各一份在卷可稽，其於受有期徒刑執行完畢後
    ，5年以內再犯本件有期徒刑以上之上開2罪，為累犯，均應
    依修正前刑法第47條規定，加重其刑。原審依據上理由，適
    用毒品危害防制條例第10條第1項、第2項，刑法第11條前段
    、第2條第1項前段，第47條（修正前）、第51條第5款（修
    正前），並審酌被告曾因施用毒品經送觀察、勒戒、強制戒
    治後，仍未能戒斷，再犯本案之罪，顯然未能善體國家設置
    觀察、勒戒、強制戒治機構，協助毒品施用者戒除毒癮之良
    法美意，且於本案審理期間經法院發布通緝始為警緝獲到案
    ，及其犯罪之動機、目的、所生危害，暨犯罪後坦承犯行，
    態度尚屬良好等一切情狀，量處被告施用第一級毒品部分有
    期徒刑11月，施用第二級毒品部分有期徒刑7月，並定其應
    執行之刑為有期徒刑1年5月。並敘明，被告雖另供稱：伊於
    95年9月19日另有施用第一級毒品海洛因一次等語。惟按連
    續數行為而犯同一之罪名，均在新法施行前者，新法施行後
    ，應依新法第2條第1項之規定，適用最有利於行為人之法律
    。部分之數行為，發生在新法施行前者，新法施行後，該部
    分適用最有利於行為人之法律。若其中部分之一行為或數行
    為，發生在新法施行後者，該部分不能論以連續犯（最高法
    院前揭刑事庭會議決議第五點第四項第一款參照），此部分
    既係發生於95年7月1日新法施行後，與公訴人起訴之犯罪事
    實即不具有連續犯之裁判上一罪關係，並非本件起訴效力所
    及，法院自不得併予審究。核其認事用法俱無不當，量刑亦
    稱允洽，被告猶執陳詞指摘原判決量刑過重而提起上訴，非
    有理由，應駁回其上訴。
據上論斷，應依刑事訴訟法第368條，判決如主文。
本案經檢察官乙○○到庭執行職務。
中    華    民    國    95    年    12    月    13    日
               刑事第七庭  審判長法  官  林  榮  龍
                                 法  官  鄭  永  玉
                                 法  官  江  錫  麟
上列正本證明與原本無異。
施用第一級毒品部分，得上訴。
施用第二級毒品部分，不得上訴。
如不服本判決應於收受送達後十日內向本院提出上訴書狀，其未
敘述上訴之理由者並得於提起上訴後十日內向本院補提理由書（
均須按他造當事人之人數附繕本）。
                                 書記官  劉  建  智
中    華    民    國    95    年    12    月    14    日
附錄論罪科刑法條：
毒品危害防制條例第10條：
  施用第一級毒品者，處6月以上5年以下有期徒刑。
  施用第二級毒品者，處3年以下有期徒刑。
                                                      Ｆ


司法院資訊處製作；財團法人民間司法改革基金會備份。
